臺灣高等法院臺中分院刑事判決　　　95年度交上訴字第2511號
上　訴　人
即　被　告　甲○○
上列上訴人因公共危險案件，不服臺灣臺中地方法院95年度交易
字第300、498號中華民國95年9月14日第一審判決（起訴案號：
臺灣臺中地方法院檢察署95年度偵字第7336、13046號），提起
上訴，本院判決如下：
    主  文
上訴駁回。
    事  實
一、甲○○前因犯業務過失致死罪，經法院判處有期徒刑十月，
    並經最高法院於民國八十二年十一月十九日以八十二年度台
    上字第六二七○號判決上訴駁回確定，於八十三年十月二十
    五日縮刑期滿執行完畢；又因犯駕車肇事逃逸罪、不安全駕
    駛罪，經臺灣板橋地方法院於九十四年七月二十二日以九十
    四年度交簡字第六○八號分別判處有期徒刑八月，拘役四十
    日得易科罰金，緩刑四年（不構成累犯）。甲○○於緩刑期
    內之九十五年三月十四日晚間，飲酒後已達不能安全駕駛動
    力交通工具之程度，猶駕駛車牌號碼AD-5751號自用小客車
    ，沿台中市北屯區○○○路由北往南方向行駛，於同日二十
    二時十分許，途經旱溪東路二段四五六號前時，因飲酒後操
    控車輛能力已受影響而不能安全駕駛，本應注意在劃有分向
    限制線之路段，不得駛入來車之車道內，且依當時情形，又
    無不能注意之情事，竟疏於注意，未遵守標線指示侵入對向
    車道，因而衝撞丙○○所駕駛，於對向車道直行之車牌號碼
    9539 -GA號自用小客車，致丙○○受有兩手挫傷血腫之傷害
    。詎甲○○於肇事致人受傷後，未採取救護或其他必要措施
    ，反而另基於肇事逃逸之犯罪故意，下車步行逃離現場，躲
    在附近河堤旁，丙○○見狀遂一面追躡甲○○、一面報警處
    理，警員趕抵車禍現場後，旋經丙○○指認於附近之旱溪東
    路河堤旁查獲甲○○，因甲○○拒絕接受呼氣酒精濃度檢測
    ，警方乃於同日晚間二十三時四十六分，將其送往中國醫藥
    大學附設醫院抽血檢測，結果其血液中酒精濃度為
    225.9mg/dl（換算成呼氣酒精濃度為1.13mg/l）。
二、案經臺中市警察局第五分局報告臺灣臺中地方法院檢察署檢
    察官及丙○○訴由台中市警察局第五分局報告臺灣臺中地方
    法院檢察署檢察官偵查起訴。
    理    由
一、訊據被告甲○○坦承上開酒後駕車、過失傷害之犯行，但矢
    口否認有何肇事逃逸之犯行，辯稱：當時是跑到旁邊打電話
    ，不是要逃逸等語；又被告一度選任之辯護人（嗣已解除委
    任）為被告辯稱：被告並非現行犯，警方到場後之逮捕程序
    及強制抽血檢驗酒精濃度之程序均有問題，因此而取得之中
    國醫藥大學附設醫院檢驗檢查報告並無證據能力云云。經查
    ：
（一）按現行犯，不問何人得逕行逮捕之。犯罪在實施中或實施
      後即時發覺者，為現行犯。有左列情形之一者，以現行犯
      論：(1)被追呼為犯罪人者。(2)因持有兇器、贓物或其他物
      件、或於身體、衣服等處露有犯罪痕跡，顯可疑為犯罪人
      者。刑事訴訟法第八十八條定有明文。本件被告駕車肇事
      後離開現場，經證人丙○○始終追躡其後並報警查獲等情
      ，業經證人丙○○、證人即到場查獲警員許清合、邱文杞
      在原審結證明確，被告當時顯係始終經追躡其後並經指呼
      為犯罪人，警員依上開現行犯之規定予以逮捕，並無不法
      ，被告辯稱其逮捕程序不法云云，不可採納；又按道路交
      通管理處罰條例第三十五條第五項規定：「汽車駕駛人肇
      事拒絕接受或肇事無法實施酒精濃度測試之檢定者，應由
      交通勤務警察或依法令執行交通稽查任務人員，將其強制
      移由受委託醫療或檢驗機構對其實施血液或其他檢體之採
      樣及測試檢定。」從而，實務上警方對有意識且配合接受
      測試之肇事駕駛人，係直接以儀器測其呼氣酒精濃度，其
      測得數值單位通常以mg/l(毫克/公升)表示；若肇事之駕
      駛人，拒絕接受呼氣酒精濃度測試，或因傷重昏迷或死亡
      而無法施測時，則會將其送醫院抽血測定其血液酒精濃度
      ，其測得數值單位通常以mg/dl(毫克/公合)表示。本件被
      告駕車肇事（理由詳於後述），拒絕接受酒精濃度測試之
      檢定，警方遂依前開規定將被告強制移由中國醫藥大學附
      設醫院抽血檢測等情，業經證人即承辦警員陳金印於原審
      九十五年八月三日審理時具結證述明確，被告辯稱其強制
      抽血檢驗之程序不法云云，亦不可採，堪認中國醫藥大學
      附設醫院檢驗檢查報告係合法取得之證據，有證據能力。
（二）關於被告於上開時地酒後駕車侵入對向車道肇事，致丙○
      ○受傷、及肇事後隨即離開現場，經查獲後又否認全部犯
      行、辯稱當時在釣魚等事實，業據被告於本院審理時坦白
      承認，並經證人即告訴人丙○○、證人即到場處理之警員
      陳金印、許清合、邱文杞於原審審理時具結證述綦詳，互
      核證詞內容均甚吻合，該四名證人與被告復無怨隙，而無
      誣諂之可能，又丙○○於事故發生後接受警方呼氣酒精濃
      度測試，結果為合格無酒精反應（有酒精測定紀錄單在卷
      可稽），其意識應屬清晰而無誤認之虞，故上開證人證詞
      自屬可採；此外，並有中國醫藥大學附設醫院檢驗檢查報
      告（被告血液酒精濃度為225.9mg/dl，換算成呼氣酒精濃
      度為1.13mg/l）、道路交通事故現場圖、道路交通事故調
      查報告表、現場照片、澄清綜合醫院診斷證明書等件附卷
      可稽，且被告為警查獲時係赤腳，而車牌號碼AD-575 1號
      汽車之駕駛座下遺有被告所穿鞋子（此經上開四名證人於
      原審審理中證述綦詳，且為被告所承認），亦可徵被告肇
      事後急促忙亂逃離現場之情，又被告於警員到場前雖有打
      電話之舉動，此據證人丙○○述明，又其於遭查獲時，雖
      係將肇事車輛留置現場，且離開現場不遠，但被告矢口否
      認駕車肇事、辯稱在場釣魚云云，如上所述，可見被告當
      時主觀上顯有不顧對方死傷而逃離肇事現場，並不願採取
      救護或其他必要措施及躲避刑事責任之故意，被告辯稱：
      並無肇事逃逸之故意云云，不可採信。另告訴人丙○○因
      本件肇事受有上開傷害，已據其提出上開澄清綜合醫院診
      斷證明書附卷為證，上開道路交通事故調查報告表之「受
      傷程度」欄記載告訴人「未受傷」，顯屬誤載，又該調查
      表其中「肇事逃逸」欄記載「否」，亦係製表警員當時未
      經調查之主觀判斷，被告肇事後離開現場至遭查獲之經過
      ，既如上述，自應以本院審理程序調查之結果認定之，不
      能以上開道路交通事故調查報告表之此部分記載，而為有
      利被告之認定，附此敘明。
（三）按刑法第一百八十五條之三之醉態駕駛罪係「抽象危險犯
      」，不以發生具體危險為必要，參考德國、美國之認定標
      準，對於呼氣酒精濃度已達0.55mg/l以上，肇事率為一般
      正常人之十倍，認為已達「不能安全駕駛」之標準；至於
      上揭數值以下之行為，如輔以其他客觀事實得作為「不能
      安全駕駛」之判斷時，亦應依刑法第一百八十五條之三之
      規定移送法辦處以刑罰，此經法務部八十八年五月十八日
      法八八字第００一六六九函釋甚明。被告呼氣酒精濃度高
      達1.13mg/l，顯已超逾前揭標準值甚多，堪認其已達於不
      能安全駕駛動力交通工具之程度。
（四）次按「駕駛人駕駛汽車，應遵守道路交通標誌、標線、號
      誌之指示」、「在劃有分向限制線之路段，不得駛入來車
      之車道內」、「汽車駕駛人飲用酒類或其他類似物後其吐
      氣所含酒精濃度超過每公升0.25毫克或血液中酒精濃度超
      過百分之0.05以上者，不得駕車」、「分向限制線，用以
      劃分路面成雙向車道，禁止車輛跨越行駛，並不得迴轉」
      ，道路交通安全規則第九十條、第九十七條第一項第二款
      、第一百十四條第二款、道路交通標誌標線號誌設置規則
      第一百六十五條第一項分別定有明文。被告駕駛自用小客
      車自應注意上述道路交通安全規定，而肇事當時，被告並
      無不能注意之情事，其竟疏未注意及此，而貿然飲酒過量
      ，駕車駛入來車之車道肇事致人受傷，其有應注意能注意
      而不注意之過失責任，可堪認定，又本件肇事經送請台灣
      省台中縣區車輛行車事故鑑定委員會鑑定結果，亦認被告
      酒精濃度過量駕車不遵守標線指示侵入來車道，為肇事原
      因，丙○○駕車無肇事因素，與本院之認定相同，益徵被
      告具有過失，且告訴人因本件車禍受傷，與被告之過失行
      為間具有相當因果關係，至為灼然。
（五）又按汽車駕駛人駕駛汽車肇事致人受傷或死亡，應即採取
      救護或其他必要措施，並向警察機關報告，不得駛離或逃
      逸，道路交通管理處罰條例第六十二條第一項定有明文。
      蓋因道路交通事故之發生，常非於己之鄰親家里，時有告
      救不能情事，乃課以肇事者須即採取救護或其他必要措施
      ，並應向警察機關報告之法定義務，以防因就醫延誤致生
      無謂傷亡，並俾得通知傷亡者家屬到場，以明責任，是凡
      肇事人於行車肇事致人受傷或死亡，未即採取救護或其他
      必要措施，並向警察機關報告，即駕車逃逸者，均應依該
      規定處罰，至其嗣後是否受刑事訴追及已否與被害人達成
      民事和解，賠償損失，對其應受處罰乙節，並不生影響。
      職故，汽車駕駛人駕駛汽車肇事，不論其責任之歸屬為何
      ，即有義務留在肇事現場，採取救護或其他必要措施，並
      向警察機關報告，以維護他人之生命與其他用路人之交通
      安全。其立法目的，既係促使駕駛人於肇事致死傷後，能
      對被害人即時救護，報告警察機關，以減少死傷，是該罪
      之成立祇以行為人有駕駛動力交通工具肇事，致人死傷而
      逃逸之事實為已足，至行為人之肇事有否過失，則非所問
      （最高法院九十二年度台上字第四四六八號判決意旨參照
      ）。本案被告逆向駕駛車輛撞擊告訴人所駕車輛，造成告
      訴人受有兩手挫傷血腫之傷害，對告訴人當場受有傷害應
      有認識，其竟未採取救護或其他必要措施，並向警察機關
      報告，即行離去，嗣經警循線查獲，所辯跑到旁邊打電話
      等語，又不可採，已如上述，其所為顯屬肇事逃逸之犯行
      。
（六）綜上，本案事證已臻明確，被告犯行均堪認定。
二、論罪科刑部分：
（一）核被告所為，係犯刑法第一百八十五條之三之酒後不能安
      全駕駛動力交通工具而駕駛罪、刑法第二百八十四條第一
      項前段之過失傷害罪及刑法第一百八十五條之四之駕駛動
      力交通工具肇事致人受傷而逃逸罪。
（二）刑法第二百八十四條第一項前段之過失傷害罪，法定刑得
      處五百元以下罰金，然被告行為後，於九十五年六月十四
      日增訂之刑法施行法第一條之一規定：「中華民國九十四
      年一月七日刑法修正施行後，刑法分則編所定罰金之貨幣
      單位為新臺幣。九十四年一月七日刑法修正時，刑法分則
      編未修正之條文定有罰金者，自九十四年一月七日刑法修
      正施行後，就其所定數額提高為三十倍。但七十二年六月
      二十六日至九十四年一月七日新增或修正之條文，就其所
      定數額提高為三倍。」且九十四年二月二日公布九十五年
      七月一日施行之刑法第三十三條第五款修正為：「主刑之
      種類如下：五、罰金：新臺幣一千元以上，以百元計算之
      」，是依修正後之法律，刑法第二百八十四條第一項前段
      過失傷害罪所得科處之罰金刑最高為新臺幣一萬五千元、
      最低為新臺幣一千元；而被告行為時適用之罰金罰鍰提高
      標準條例第一條前段規定：「依法律應處罰金、罰鍰者，
      就其原定數額得提高為二倍至十倍。但法律已依一定比率
      規定罰金或罰鍰之數額或倍數者，依其規定」、現行法規
      所定貨幣單位折算新臺幣條例第二條規定：「現行法規所
      定金額之貨幣單位為圓、銀元或元者，以新臺幣之三倍折
      算之」，及修正前刑法第三十三條第五款規定: 「主刑之
      種類如下：五、罰金：一元以上」，是依行為時之法律，
      刑法第二百八十四條第一項前段過失傷害罪所得科處之罰
      金刑最高為新臺幣一萬五千元、最低為新臺幣三十元。因
      此，比較上述修正前、後之刑罰法律，自以被告行為時之
      舊法即依修正前刑法第三十三條第五款，並配合罰金罰鍰
      提高標準條例第一條前段，對被告為有利。另依修正後之
      法律，刑法第一百八十五條之三之醉態駕駛罪所得科處之
      罰金刑最高為新臺幣九萬元（三萬元乘以三）、最低為新
      臺幣一千元；然依被告行為時之刑罰法律，即刑法第三十
      三條第五款規定之罰金最低額一元計算，該罪之罰金刑最
      高為銀元三萬元，最低額為銀元一元，若換算為新臺幣，
      最高額雖與新法同為新臺幣九萬元，然最低額僅為新臺幣
      三元。因此，比較上述修正前、後之刑罰法律，自應以被
      告行為時關於科處罰金刑之法律較有利於被告。
（三）另按汽車駕駛人，無駕駛執照駕車、酒醉駕車、吸食毒品
      或迷幻藥駕車、行駛人行道或行經行人穿越道不依規定讓
      行人優先通行，因而致人受傷或死亡，依法應負刑事責任
      者，加重其刑至二分之一，道路交通管理處罰條例第八十
      六條第一項定有明文，被告於服用酒類後，吐氣酒精濃度
      達1.13mg/l ，猶駕駛動力交通工具，因而致人受傷，依
      法應負刑事責任，故應就其所犯過失傷害罪部分，依道路
      交通管理處罰條例第八十六條第一項之規定，加重其刑。
（四）被告所犯上開三罪間，犯意各別，罪名互異，應予分論併
      罰。
（五）被告行為後，刑法第五十一條第五款已修正數罪併罰定其
      應執行者：「宣告多數有期徒刑者，於各刑中之最長期以
      上，各刑合併之刑期以下，定其刑期。但不得逾三十年。
      」與舊法規定之數罪併罰定其應執行者：「宣告多數有期
      徒刑者，於各刑中之最長期以上，各刑合併之刑期以下，
      定其刑期。但不得逾二十年。」之規定有所不同，此為影
      響行為人刑罰之法律效果，是被告行為後法律已有所變更
      ，經比較新舊法之結果，自以舊法規定之定應執行刑之上
      限為二十年對行為人較為有利，新法之規定對於被告並無
      較為有利之情形，應依刑法第二條第一項前段之規定，適
      用被告行為時之舊法，而定其應執行之刑。
（六）原審依上開事證，適用道路交通管理處罰條例第八十六條
      第一項，刑法第二條第一項、第一百八十五條之三、第一
      百八十五條之四、第二百八十四條第一項前段、修正前刑
      法第三十三條第五款、修正前第五十一條第五款，罰金罰
      鍰提高標準條例第一條前段，並審酌被告曾犯業務過失致
　　　死、肇事逃逸、不安全駕駛等罪（詳如犯罪事實欄所載）
　　　，素行不良，其服用酒類後，吐氣酒精濃度高達1.13mg/l
　　　，猶執意駕駛自用小客車，漠視往來人、車安危，且疏未
  　　遵守道路交通安全規則，將車駛入來車道，形成高度危險
    　，果終肇事致告訴人受傷，肇事後復未協助救護、旋即逃
      逸，罔顧他人生命、身體、健康，及犯後態度等一切情狀
      ，分別量處如主文所示之刑，並定其應執行刑，經核原審
　　　認事用法均無不合，其量刑亦屬妥適，被告之上訴，為無
　　  理由，應予駁回。
據上論結，應依刑事訴訟法第三百六十八條，判決如主文。
本案經檢察官乙○○到庭執行職務。
中　　華　　民　　國　　96　　年　　1 　　月　　23　　日
            刑事第九庭  審判長法　官　陳  筱  珮
                              法　官　康  應  龍
                              法　官　余  仕  明
上列正本證明與原本無異。
肇事逃逸部分得上訴。
其餘部分不得上訴。
如不服本判決應於收受送達後十日內向本院提出上訴書狀，其未
敘述上訴之理由者並得於提起上訴後十日內向本院補提理由書（
均須按他造當事人之人數附繕本）。
                              書記官  林  玉  惠
中　　華　　民　　國　　96　　年　　1 　　月 　 24　　日
